【裁判字號】    95,上更(一),274
【裁判日期】    951221
【裁判案由】    公共危險
【裁判全文】
臺灣高等法院臺南分院刑事判決      95年度上更(一)字第274號
上  訴  人
即  被  告  己○○
            壬○○○
            癸○○
            子○○
上四人共同
選任辯護人  柳聰賢律師
上  訴  人
即  被  告  丑○○
            乙○○
            丁○○
            丙○○
上列上訴人因公共危險案件，不服臺灣臺南地方法院八十九年度
訴字第五九二號中華民國九十年二月廿七日第一審判決（起訴案
號：臺灣臺南地方法院檢察署八十八年度偵字第一二五六九、一
二七七一號、八十九年度偵字第五０００號），提起上訴，判決
後，經最高法院發回更審，本院判決如下：
    主  文
原判決關於己○○、壬○○○、癸○○、丑○○、乙○○、丁○○、丙○○等七人，關於非法設置垃圾場及掩埋廢棄物部分暨己○○、壬○○○、癸○○等三人，定應執行刑部分，均撤銷之。
己○○共同違反在公有及他人山坡地內，不得擅自從事廢棄物處
理之規定，處有期徒刑伍年，併科罰金新台幣陸拾萬元，罰金如
易服勞役，以罰金總額與陸個月之日數比例折算。
壬○○○共同違反在公有及他人山坡地內，不得擅自從事廢棄物
處理之規定，處有期徒刑貳年。
癸○○、乙○○、丑○○、丁○○、丙○○共同違反在公有及他
人山坡地內，不得擅自從事廢棄物處理之規定；癸○○、乙○○
各處有期徒刑貳年；丑○○、丁○○、丙○○各處有期徒刑柒月
。
其他上訴駁回（即己○○、壬○○○、癸○○、子○○所犯排放
污水之公共危險罪，各處有期徒刑陸月部分）。
己○○撤銷改判部分所處有期徒刑伍年，併科罰金新台幣陸拾萬
元，與上訴駁回公共危險部分所處有期徒刑陸月，應執行有期徒
刑伍年伍月，併科罰金新台幣陸拾萬元，罰金如易服勞役，以罰
金總額與陸個月之日數比例折算。
壬○○○撤銷改判部分所處有期徒刑貳年，與上訴駁回公共危險
部分所處有期徒刑陸月，應執行有期徒刑貳年，緩刑肆年。
癸○○撤銷改判部分所處有期徒刑貳年，與上訴駁回公共危險部
分所處有期徒刑陸月，應執行有期徒刑貳年伍月。
    事  實
一、己○○於民國（下同）八十年四月間（原審誤載為八十三年
    間）起，因違法竊佔座落台南縣山上鄉○○段一一三四之一
    一（原審誤載一一三四之一）、一一三四之二○、一一三四
    之二一、一一三四之二二號等七千五百二十五平方公尺國有
    及私有土地及利用同地段一二九○（涂明星及余明號所有）
    、一二九二地號（黃國舜所有）等一千一百四十七平方公尺
    土地非法垃圾場，供他人傾倒廢棄物或任意排放有害健康物
    質廢水，迨於八十四年七月廿五日及八十四年八月七日遭查
    獲後，直至八十五年七月卅日，繼續在上開地點，傾倒垃圾
    ，並經台灣台南地方法院檢察署檢察官，分別依竊佔罪及水
    污染管理法提起公訴（八十四年偵字八六一二號、八十六年
    偵字二七四四號），並分別經本院於八十六年一月三十日，
    以八十五年上訴字第一四六○號判處徒刑一年六月及臺灣臺
    南地方法院於八十七年三月十七日以八十六年易字第一二六
    五號，判處徒刑六月併科罰金三萬元確定在案。
二、非法設置垃圾場及掩埋廢棄物部分：
    （即己○○、壬○○○、癸○○、丑○○部分）：
    詎己○○竟毫無悔意，又變本加厲，於前案停止傾倒廢物後
    （即八十五年七月卅日），於八十七年十二月間，利用上開
    土地，另起傾倒垃圾之概括犯意，並利用實際上經營象大環
    保工程有限公司（下稱象大公司，余明村為名義負責人，己○○為實際負責人）掩護下，另組由妻子壬○○○擔任會計
    記帳工作，兒子陳榮貴（業經另案判刑）、癸○○，負責垃
    圾清運及現場挖土機掩埋垃圾工作，並僱用甲○○（業經另
    案判刑）負責垃圾場現場處理及丑○○駕駛挖土機掩埋垃圾
    等工作之集團，均基於共同犯意聯絡及行為分擔，以象大公
    司名義，對外承包主要包括宏遠興業股份有限公司（下稱宏
    遠公司）等事業單位污泥等有毒事業廢棄物清運工作，所取
    得垃圾，均運往下述地點：
  (一)前案所佔用台南縣山上鄉○○段一一三四之一一等四筆（面
    積七千五百二十五平方公尺國有土地）及所佔用一二九○、
    一二九二號（面積一千一百四十七平方公尺，俗稱七欉松地
    區）等山坡地保育區，不僅未因遭查獲而收斂，竟再度將上
    開土地，充作非法垃圾場，其中七欉松地區，更擴大竊佔面
    積為四百九十六平方公尺。
  (二)另擴大竊佔至山上段一一三二（屬林隆財所有）、一一三三
    之一、一一三三之三、一一三四之六（屬涂明星所有）、一
    一三四之二三、一一四三之一三、一三一九號（屬中華民國
    所有，其中一三一九號原審誤載一一三九號）等國有及私有
    地，非法垃圾場面積達「九千一百八十四」平方公尺（陳榮
    貴、甲○○，經原審以八十八年訴字一二一○號，依序判處
    徒刑一年六月、三年六月併科罰金新台幣三十萬元，均經本
    院駁回上訴，經最高法院發回本院審理中）及擴大竊佔至山
    上段一二八一、一二八二、一二八四之一、一二八九號等國
    有地及附近未登錄地（原台糖公司管理，現移由國有財產局
    管理）。
  (三)另徵得乙○○同意後，使用山上段一二八三、一二八三之一
    、一二八三之二、一二八六號土地（按該等土地係丁○○、
    丙○○向國有財產局承租，交乙○○及已歿張慶堂管理）。
  (四)又己○○使用上開土地非法設置垃圾場，並將原為山谷深溝
    填至幾成平地，上開地點，均屬山坡地保育區及水質水量保
    護區，己○○等非法設置垃圾場行為，嚴重造成山區污染。
三、提供土地堆置垃圾及掩埋廢棄物部分（即乙○○、丁○○、
    丙○○）：
    詎乙○○竟未經同意，私將上開土地提供己○○、甲○○堆
    置垃圾，嗣於八十八年一月間，為丁○○、丙○○發現，乃
    要求己○○及甲○○，賠償新台幣（下同）廿萬元，並設置
    擋土牆，以防止廢棄物外流，且須覆土整地以利農作物種植
    。唯己○○及甲○○等人，竟仍繼續在該處傾倒垃圾，直至
    八十八年五月間止，丁○○、丙○○均明知己○○及甲○○
    等人傾倒垃圾，竟容渠等繼續傾倒垃圾，直至檢警查緝嚴厲
    ，始告停止。
四、在垃圾場排放有毒污水部分：
    （即己○○、壬○○○、子○○、癸○○部分）
    另己○○於七欉松地區，使用非法垃圾場後，因垃圾所生污
    水所含或總鉻濃度，超過溶出毒性事業廢棄物溶出試驗標準
    （鋅25MG／Ｌ，總鉻５MG／Ｌ）及所含總鉻濃度超過放流水
    標準（總鉻２MG／Ｌ），其後污水外流，長年來造成下游地
    區農作受損，嗣於八十八年六月間，因連續下雨，七欉松垃
    圾場污水因無法排除乃淤聚成池（詳附圖二編號Ｐ及Ｕ部分
    及其他竊佔區域週遭零星分佈），己○○、甲○○、子○○
    （被訴違反山坡地保育利用條例部分，已無罪確定）、癸○○、壬○○○五人，竟另行起意，基於共同犯意聯絡，找知
    情「田水圳」租用南和機電廠三台深井馬達，協同子○○向
    不知情寅○○（十全發電機行負責人）租用發電機（費用由
    有犯意聯絡壬○○○支付），共同在上開七欉松地區現場，
    抽取上開有毒污水，癸○○、子○○、甲○○三人，並負責
    為該抽水發電機加油，未經許可，將上開垃圾場污水任意排
    放至附近山溝，造成下游蕭石海所有土地五分六厘、庚○○
    所有土地五分、陳林碧珠所有土地二分八厘、田金桃所有土
    地六分、曾聯貴所有土地二分五厘菱角大量枯死潰爛，損失
    不貲，而發生公共危險。最後，己○○乃要求甲○○出面，
    與蕭海石等人簽立和解書，以每分地一萬元賠償渠等損失。
五、查獲經過：
    又於八十七年十二月九日上午十一時十五分許，行政院環境
    保護署稽查督察大隊南區隊，於台南縣山上鄉○○段第一一
    三四之一等垃圾場，查獲陳榮貴、陳光茂二人，正駕駛挖土
    機在現場覆土，乃循線查獲甲○○。嗣於八十八年四月十九
    日，台灣台南地方法院檢察署檢察官，會同調查局台南縣調
    查站、台南縣警察局新化分局，至台南縣山上鄉七欉松現場
    ，查獲知情羅來枝、蔡漢忠（二人因違反在公有及他人山坡
    地內，不得擅自從事廢棄物處理規定，業經臺灣臺南地方法
    院判處徒刑七月，緩刑五年確定）駕駛ＩＺ─九○三號營業
    大貨車至現場傾倒廢棄輪胎，現場看守丑○○及其他不詳男
    子則趁隙逃逸，唯留下丑○○所有Ｎ七─九八三三號小客車
    ，並有標示宏遠公司紙箱所裝載垃圾棄置現場。旋於八十八
    年六月四日，檢察官再會同台南縣警察局新化分局、行政院
    環境保護署稽查督察大隊南區隊，至現場勘驗，採樣檢測，
    發現嚴重逾越放流水標準，且垃圾傾倒有擴大情勢，乃繼續
    指揮環保警察隊持續調查，於八十八年十月十四日，由環保
    警察隊會同台南警察局善化分局，搜索台南縣山上鄉南州村
    南州一三○─三九號甲○○住所，台南縣山上鄉山上村一二
    七號田水圳住所，台南縣善化鎮○○里○○路五十六號及山
    上鄉山上村山上六十九號己○○、壬○○○、陳榮貴、子○○、癸○○住居所，及台南縣新市鄉○○村○○街二一八巷
    五號、山上鄉山上村一八六號相關處所，扣得運送垃圾單據
    、和解書、切結書、存摺、帳冊、營運報表、日報表。
六、案經台南縣警察局新化分局及善化分局報請及台灣台南地方
    法院檢察署檢察官自動檢舉偵查起訴。
    理  由
甲、程序部分：
    本件另案被告甲○○於檢察官偵查中所為不利於被告丁○○
    、丙○○、乙○○等三人供述（即另案被告甲○○於偵查中
    供稱，伊有付款予丁○○等三人，充當租金，其三人因而允
    許甲○○，在渠等向國有財產局承租上揭土地，傾倒垃圾等
    語），嗣經本院更一審已將另案被告甲○○，以證人身分傳
    喚，並予被告丁○○等三人對質詰問（詳本院更一審二八三
    至三二五頁），核先說明。
乙、實體部分：
一、訊據上訴人即被告等人均否認有上揭犯行。(一)己○○辯稱：
    本件非法垃圾場，係由甲○○自八十八年元月初至八十八年
    六月三十日經營的，甲○○承認自八十八年一月三十日起經
    營垃圾場，否認伊為實際經營人，且據環保局於九０年七月
    二十日九十環廢字第二０三三三號函附查緝資料，三次均告
    發甲○○違反廢棄物清理法裁處罰鍰，此為甲○○私自經營
    垃圾場，與伊無干明確事證。象大公司至八十三年八月九日
    設立伊始，伊既非發起股東，且未擔任過股東，亦未參與該
    公司業務，伊遭判刑後，並無繼續在原非法垃圾場經營，原
    判決認伊係自前次被查獲後，仍繼續在上開土地傾倒垃圾，
    自有未合云云。(二)「壬○○○」辯稱：伊未受僱於象大公司
    擔任會計，亦無證據證明伊有向該公司支薪及辦理勞保，且
    伊不識字，不可能當會計云云。(三)「癸○○」辯稱：伊係在
    象大公司擔任總務，有關承攬廢棄物，均運往官田、六甲合
    法衛生掩埋場，蔡漢忠為節省進入合法垃圾場費用，私自運
    往甲○○所管理本件私設垃圾場，無證據證明為伊所授意云
    云。(四)「子○○」辯稱：伊僅在服兵役放假時，因甲○○欲
    設置發電機，代其運載至現場云云。(五)「乙○○」辯稱：山
    上段一二七六、一二八三、一二八三之一、一二八三之二、
    一二八六號五筆山坡地，原為父親張廷川，生前向國有財產
    局承租，伊父死亡後，即由丙○○、丁○○繼續承租迄今，
    八十四至八十六年，曾由母親授權由伊短暫管理，此期間伊
    與己○○簽立整地契約，但伊兄丙○○、丁○○發現整地實
    為傾倒垃圾，另土地則在母親作主下交由張慶堂（已）及
    乙○○管理耕作，伊始終未管用，遂於八十七年間，該五筆
    山坡地，仍由二位兄長丙○○、丁○○收回自行管理。八十
    八年間伊至現場巡視，發現有被新倒廢棄物跡象，即分別前
    往山上分駐所報案，並前往當地新莊村長卯○○處所，拜託
    代為追查傾到廢棄物事主；後來發現係甲○○繼續傾倒，遂
    在楊登山服務處協調簽訂契約書，伊均未參與協調及簽署契
    約文件；伊與己○○所簽整地契約書，已於八十六年終止，
    事隔二年，伊已喪失委任管理權，地主已轉由丙○○、丁○○二人再以所有權人身分，另與甲○○簽署整地契約書，八
    十四至八十六年間，舊案由伊與己○○負責，本案天經地義
    應由丙○○、丁○○、甲○○負責云云。(六)「丁○○、丙○○」辯稱：坐落台南縣山上鄉○○段一二八三、一二八三之
    一一二八三之二、一二八六等地號土地，為伊父張廷川生前
    向國有財產局承租，伊父死亡後，因丙○○具自耕農身分，
    乃由其依法繼承租賃權繼續辦理承租，但土地則在母親作主
    下交由張慶堂（已）及乙○○管理耕作，伊始終未管用過
    上揭土地；且上揭土地既在乙○○管用期間交予他人違法傾
    倒廢棄物；則伊等已無原判決所指犯行，自甚顯然；況伊等
    發覺甲○○等人，在上揭土地內有違法從事廢棄物處理之情
    事，即報警處理，足見伊等確無與人共同在公有及他人山坡
    地違法擅自處理廢棄物犯行；再者，伊等發覺上情後，並曾
    央請縣議員楊登山協助處理，促請楊志忠應回復土地原狀以
    利耕作，並要求楊志忠應設置廿公尺長、六公尺高擋土牆，
    以防止廢棄物外流；原審雖指伊等在要求己○○及楊志忠設
    置擋土牆，以防止廢棄物外流及覆土整地時，因陳楊二人仍
    繼續在該處倒垃圾，直至八十一年五月間，伊等明知而未予
    制止，反任其繼續傾倒垃圾，直至檢警嚴厲查緝，始告停止
    ；然伊等早已遷居台南縣永康市○○街三五號，根本不知陳
    楊二人是否有利用覆土整地機會，繼續傾倒垃圾情事，且甲○○並未陳明丁○○、丙○○，究係立切結書之前或之後，
    仍經常巡視，意顯含混，是原審關此因認伊等有其所指犯行
    ，顯然未洽云云。(七)「丑○○」辯稱：是甲○○請伊去工作
    的，伊只是受僱司機在那裡開怪手，Ｎ七─九八三三號小客
    車是伊的沒錯云云。
二、惟查：
  (一)非法設置垃圾場及掩埋廢棄物部分：
  1.查台南縣山上鄉○○段一一三二（屬林隆財所有）、一一三
    三之一、一一三三之三、一一三四之六（此三筆屬涂明星所
    有）、一一三四之一一、一一三四之二○、一一三四之二一
    、一一三四之二二、一一三四之二三、一一四三之一三、一
    三一九國有土地及一二九○（涂明星及余明號所有）、一二
    九二（黃國舜所有）、一二八一、一二八二、一二八四之一
    、一二八九、一二八三、一二八三之一、一二八三之二、一
    二八六號等國有土地，及附近未登錄地（原台糖公司管理，
    現移由國有財產局管理）等國有及私有地，係依據山坡地保
    育利用條例第三條規定，報准行政院核定，並經台灣省政府
    以六十九年二月六日六九府農山字一二０一六六號公告為山
    坡地保育利用條例所稱山坡地範圍，並於八十五年三月廿日
    公告為水土保持法土地等情，業經行政院農業委員會水土保
    持局八十八年十一月九日八八水保企字第八八二三八五六號
    函釋，並有土地登記簿謄本在卷可查。其中山上段一二八三
    、一二八三之一、一二八三之二、一二八六號等四筆國有土
    地，並為水質水量保護區，且經國有財產局出租被告丁○○
    、丙○○造林使用等情，有台灣省自來水股份有限公司第六
    區管理處八十八年六月廿四日八八台水六操作字第六二九五
    號函、財政部國有財產局台灣南區辦事處台南分處八十八年
    五月十八日台財產南南三字第88606081號函附國有林地租賃
    契約書、上開土地登記簿謄本在卷（詳警卷(一)四三至四四頁
    ，偵查卷(二)一七四至一七六、一七八頁）。
  2.又上開土地，經人非法設置垃圾場，掩埋廢棄物，廢棄物覆
    蓋範圍如附圖一、二所示，面積達一萬七千九百廿七平方公
    尺等情，業經檢察官會同行政院環境保護署稽查大隊南區隊
    及新化地政事務所測量人員勘測明確，有勘驗筆錄、現場照
    片九張及八十八年五月卅一日、八十八年十二月廿四日土地
    複丈成果圖在卷可稽。其中附圖一所示垃圾場部分，於八十
    七年十二月九日，行政院環保署稽查人員查緝時，現場尚有
    陳光茂、陳榮貴正駕駛挖土機作業中，業據證人葉榮福（即
    至現場查處行政院環境保護署稽查大隊南區隊稽查員）證述
    甚詳。另證人林隆財（即一一三二號地主）亦供稱：八十七
    年底時，我到這塊耕地上，看到甲○○他們有挖土機在現場
    工作，他已在現場工作十多天了，他們之前在上面一點地方
    工作，那裡是垃圾場，我知道他們在那裏倒垃圾十幾天了；
    山上段一一三二號那塊地目前栽鳳梨，北面有人私埋垃圾（
    即附圖一編號D8），大約在那裡埋垃圾十多天，另我有向國
    有財產局承租一一三四之一三號東北邊部分（即附圖一編號
    A1），原要甲○○幫忙整平，他卻幫我傾倒垃圾等語；及證
    人涂明星（即一一三四之六號等地主，即附圖一編號B-等）
    亦證述：這塊地我在八七年十一月間，向楊何秀蘭買來要栽
    種水果，後來於八十七年十二月間，有台南縣山上鄉民打電
    話來，說我土地被偷倒垃圾，我才知我土地被偷倒垃圾，我
    去現場查看時，地面已埋有土方，我沒委託任何人，在該地
    整地或掩埋垃圾，我也不認識甲○○等語，核與另案被告甲○○坦承確有於上開土地，非法垃圾場，掩埋廢棄物等情相
    符。上述事實，業據本院調閱本院九十五年重上更(二)字五０
    ０號全卷（即甲○○、陳榮貴違反山坡地保育條例案件），
    核閱屬實，足徵上揭土地，遭人私設垃圾場使用等情無訛。
    另附圖二所示垃圾場部分，經警當場查獲，有羅來枝、蔡漢
    忠在現場，傾倒廢棄物輪胎，現場亦遺留有丑○○所駕駛Ｎ
    七─九八三三號小客車等情，亦有檢察官於八十八年四月十
    九日下午三時製作勘驗筆錄、現場照片十張、估價單十張、
    營業大貨車保管切結書、車籍查詢資料在卷可稽。而檢察官
    於八十八年六月四日，會同台南縣警察局新化分局、行政院
    環境保護署稽查督察大隊南區隊、台南縣環保局、山上鄉鄉
    公所、自來水公司等單位，至現場會勘結果，現場垃圾傾倒
    範圍，繼續擴大，並確認現場為水質水量保護區等情，亦有
    該日勘驗筆錄、現場照片十七張及台灣省自來水股份有限公
    司第六區管理處八十八年六月廿四日台水六操作字六二九
    五號函在卷可憑（詳偵查卷(一)二三至二五、三０頁，偵查卷
    (二)五０至五六頁）。又檢察官於八十九年一月五日，再度會
    同新化地政事務所、國有財產局、台南縣警察局新化分局到
    現場會勘，經測量現場垃圾覆蓋範圍，如附圖二所示，包括
    山上段第一二八一號、一二八二號、一二八三號、一二八三
    之一號、一二八三之二號、一二八四之一號、一二八六號、
    一二八九號等國有土地（即附表圖二編號Ｔ、Ｂ、Ｃ、Ｅ、
    Ｆ、Ｇ、Ｈ、Ｌ、Ｗ、Ｏ）及附近未登錄地（即附圖二編號
    Ｉ、Ｍ、Ｓ、Ｘ、Ｚ）及同段第一二九○、一二九二號私有
    土地（即附圖一編號Ｎ、Ｐ、Ｑ、Ｒ、Ｖ），共八千三百九
    十五平方公尺，並在鄰近淤積污水，並據被告甲○○坦承，
    曾在該處傾倒垃圾，直至八十八年五月間等情。由此可見，
    附圖二所示土地，亦遭人非法設置垃圾場，殆可認定。
  3.至另案甲○○雖於本院更一審證稱，上開土地上非法垃圾場
    ，均為其經營云云（詳更一卷二八七頁）。然查：
  (1)被告己○○自八十四年間，即在土地上違法傾倒垃圾，承包
    全省各地事業廢棄物處理，有原審八十六年易字一二六五號
    刑事判決、本院八十五年上訴字第一四六○號刑事卷在卷可
    稽。而被告己○○於原審八十六年易字第一二六五號案件即
    供稱，其兒子陳榮貴於八十四年十一月間，有在七欉松地段
    （指一二九○、一二九二等號土地附近），開怪手處理垃圾
    等語。又山上段一一三二等地垃圾場，於八十七年十二月九
    日，為警查獲時，陳榮貴亦在現場處理垃圾，二者雖相差三
    年，但陳榮貴在現場傾倒垃圾及整地則一，且比照前後案件
    占用面積及地理位置，本件所傾倒垃圾面積範圍，均擴大不
    少，且以己○○自八十四年間起，因在水資源保護地或山坡
    地違法經營垃圾場，致被起訴判刑案件，計有三件，即八十
    四年訴字一七九八號、八十六年易字一二六五號、八十九年
    訴字五九二號，且違法傾倒垃圾場地點相近，則另案陳榮貴
    豈有不更加謹慎，而回絕另案甲○○僱用之理！竟仍在現場
    堆置傾倒垃圾。足見上開垃圾場，與被告己○○及其子陳榮
    貴，關係非比尋常！
  (2)又依本件傾倒地點，大致可分三種：原使用而擴大佔用面
    積：上開山上段一一三四之一一、一一三四之二○、一一三
    四之二一、一一三四之二二等（面積七千五百二十五平方公
    尺）四筆國有土地及一二九○、一二九二號（面積一千一百
    四十七平方公尺，俗稱七欉松地區）等山坡地保育區，即為
    被告己○○於前案（指原審八十六年易字一二六五號、本院
    八十五年上訴字一四六○號）非法設置垃圾場使用，而此次
    再使用，並擴大佔用面積。因使用山上段一一三四之一一
    等四筆土地之便，而新竊佔如附圖一所示山上段一一三二、
    一一三三之一、一一三三之三、一一三四之六、一一三四之
    二三、一一四三之一三、一三一九號等私有及國有土地及附
    近未登錄國有地；因使用山上段一二九號等二筆土地之便，
    而又新竊佔附圖二所示一二八一、一二八二、一二八四之一
    、一二八九號等國有土地及附近未登錄國有地號等國有土地
    。徵得山上段一二八三、一二八三之一、一二八三之二、
    一二八六號等四筆國有土地承租人同意而使用（詳如後述）
    。則以本件土地，均位處偏遠地區，倘非熟悉環境者，當無
    從知悉何處為非法垃圾場，且上開以傾倒地點以觀，該地
    區即為己○○於前案（指原審八十六年易字一二六五號、本
    院八十五年上訴字一四六○號）非法垃圾場使用，今再被用
    以傾倒垃圾，倘非對上揭土地，有地緣關係或使用過（例如
    己○○），尋常人當無從知悉並貿然使用上揭土地以傾倒垃
    圾；而傾倒地點更是因利用使用傾倒地點之便，而擴大
    竊佔使用，傾倒地點，亦因己○○於八十四年間，曾向該
    地管理人即乙○○租用土地使用，有土地租用合約書在卷可
    佐（詳偵查卷(三)六六至六七頁）。被告己○○熟知該地使用
    情形（即承租人未實際造林使用），其加以利用，旋而徵得
    同意使用。以另案甲○○而言，其對上揭土地，並無地緣關
    係，且無接觸機會，更非如己○○曾長期利用傾倒地點
    以傾倒垃圾，對哪些土地可供傾倒垃圾，自無從知悉，且另
    案甲○○亦非專門從事清運廢棄物工作者，自無門路可收廢
    棄物以供清運工作。故證人甲○○於更一審證稱：本件系爭
    垃圾場為其一人經營云云（詳更一卷二八九頁），顯係迴護
    被告之詞，不足採信。
  (3)再者，上揭土地經環保警察隊，於八十八年七月至九月間，
    在現場秘密蒐證，即曾發現ＵＨ─○六九三號小貨車、Ｄ二
    ─五五一二號、ＴＢ─一三二六號小客車，曾到現場載運抽
    水馬達或加油、察看抽水，而ＵＨ─○六九三號小貨車，雖
    登記為永舜環保工程有限公司所有，但設址於己○○住所，
    另案田水圳（業經原審於八十九年訴字五九二號判處徒刑六
    月確定）則供稱：該車係己○○與其兒子陳榮貴在使用；Ｄ
    二─五五一二號小客車，登記為己○○妻子壬○○○所有，
    但壬○○○則供稱：大部分時間，係陳榮貴在使用；ＴＢ─
    一三二六號小客車雖登記為陳炯南所有，但壬○○○則供稱
    ：陳炯南係象大公司員工等情。而現場查獲停放於該處Ｎ七
    ─九八三三號小客車，則係丑○○所有，有環保警察隊蒐證
    報告、車號查詢汽車車籍資料表在卷可憑（詳偵查卷(三)四九
    至五二頁）。又以傾倒地點原承租人即丁○○，於八十八
    年二月十四日即檢舉其承租土地，係遭己○○垃圾車，傾倒
    垃圾等情，有台南縣警察局新化分局山上派出所受理各類案
    件紀錄表在卷可查（詳偵查卷(三)三０頁）。又被告丁○○因
    土地遭人傾倒廢棄物，而與傾倒垃圾者，就賠償一事達成和
    解，雙方談和解時固由另案甲○○在場，並立和解書，然被
    告己○○亦有在現場等情，業據證人卯○○（即新莊村村長
    ）證述：我和張氏兄弟，曾去垃圾場看過，在現場有看到甲○○，我說若是己○○在做，要叫他出面；簽切結書時，是
    甲○○叫我要去楊登山服務處，在楊登山服務處時，後來我
    有看到己○○，己○○有與張氏兄弟再談，內容我不清楚等
    語（詳原審卷四八頁），核與被告丁○○於警詢供稱：立切
    結書時，有楊登山議員、我及丙○○、卯○○、甲○○、己○○六人在場，我不認識己○○，是當天卯○○叫他「文章
    」，我才知道，是己○○說，要作檔土牆及加蓋新土的，我
    確定是己○○說的等語相符（詳警卷(一)一五頁及背面），並
    有切結書在卷可按（詳警卷(一)四六頁）。依此，本件被告己○○，若非系爭垃圾場真正經營者，其何須在另案甲○○與
    人談和解時在場呢？實情乃另案甲○○並非本件系爭垃圾場
    之真正經營者，故無法決定賠償金額；又菱角田賠償部分，
    被害人辛○○○指稱，該處三年前即開始污染，污染源垃圾
    幾乎都是己○○所為，並稱其找過鄉長戴振芳，鄉長告訴她
    ，己○○以前有過坐牢，也不怕我們去告他，要怎樣也沒有
    關係，他都不會怕等語（詳警卷(二)十九頁背面至廿頁）及被
    害人庚○○及戊○○供稱：甲○○前來協調，但賠償金錢無
    法決定時，則說要回去商量等語（詳警卷(二)二一頁背面、二
    二、二四頁）。凡此，均足以證明甲○○並無權決定賠償額
    ，其並非本件系爭垃圾場真正經營人，此觀諸後述垃圾場租
    用發電機，雖佯稱係另案甲○○租用，卻是向壬○○○收款
    即可證明。至證人楊登山於本院固證稱：甲○○承認是他倒
    垃圾，所以才寫切結書，寫切結書時，己○○沒在現場云云
    （詳本院上易卷(一)二三三至二三四頁）。然依證人卯○○證
    詞，可以得知，被告己○○並非一開始就在楊登山服務處談
    和解，而是後來才到場。而被告丁○○亦供稱，己○○有在
    場等語。則證人楊登山在雙方談和解時，是否全程在場，尚
    不得知，而以證人楊登山係議員身份，選務繁忙，依理其當
    無自始至終全程陪同，故證人楊登山證稱，己○○不在現場
    等語，自不足作為有利被告認定。另證人戴振芳（即山上鄉
    鄉長）證稱：經我調查，是甲○○倒垃圾等語（詳本院上易
    卷(二)一二五頁），係屬傳聞證據，要難為有利己○○認定。
  (4)又被告己○○等於原審請求訊問證人陳進興欲證明：扣案估
    價單，為證人陳進興以托板車，載運陳榮貴所有怪手至一七
    八道路開闢工程地點施工，「山上鄉垃圾場」係指一七八號
    道路開闢工程地點，故估價單記載山上鄉垃圾場係「一七八
    號道路工程地點替代」云云。查證人陳進興於原審供稱：我
    自己開托板車載怪手，陳榮貴叫我去運的，估價單上記載「
    山上垃圾場」是該處道路工程施工處，在善化垃圾場附近，
    是以前鄉公所合法垃圾場云云（詳原審卷一一三頁）。然該
    山上鄉垃圾場或一七八道路施工處，並非鄰近善化垃圾場，
    該處亦無舊合法垃圾場存在，且該處八十九年八月前，無一
    七八道路工程施工等情，業經原審履勘現場明確，有勘驗筆
    錄及現場照片六紙在卷可證（詳原審卷一三五至一三八頁）
    ，並經會同原審警員林宗賢履勘現場環保警察隊（該環保警
    察隊亦曾於八十八年六月間，會同檢察官履勘現場）陳述明
    確。證人林宗賢復證稱：當時南一七八道路有施工，但路還
    沒有開到垃圾場等語（詳本院上易卷(二)九六頁）。則證人陳
    進興何須載運陳榮貴所有怪手至該處施工，是陳進興證詞，
    即非可取。被告己○○請求勘驗現場（詳本院上易卷(二)五一
    頁），本院經核，尚無必要。
  (5)綜上各情，本件系爭垃圾場真正經營者，應為被告己○○為
    是，另案甲○○僅係受其僱用在現場管理及出面接洽而已，
    並非本件系爭垃圾場之真正負責人，足資認定。
  4.象大公司為被告己○○等四人分工負責：
  (1)又系爭垃圾場掩埋廢棄物，經追查結果，有宏遠公司事業廢
    棄物，而該公司唯一處理業者，則為象大公司，經比對宏遠
    公司廢棄物處理紀錄，該公司給予象大公司放行證（內載有
    陳炯南姓名）與系爭垃圾場出入車號ＴＢ─一三二六號小客
    車，而陳炯南並為象大公司員工等情，業據宏遠公司課長洪
    國陞、被告壬○○○、陳炯南供明在卷（詳警卷(一)二七至二
    九頁，警卷(二)十五頁背面，原審卷一一二至一一四頁），並
    有宏遠公司與象大公司合約書、放行證在卷可憑（詳警卷(一)
    五二至五四頁）。至象大公司，雖以余明村為名義負責人，
    唯其公司實際營業地址，係在台南縣善化鎮○○路五十六號
    己○○、陳榮貴住所。此外「七欉松」非法垃圾場被查獲後
    ，財政部國有財產局台灣南區辦事處台南分處，以八十八年
    十月七日台財產南三字第八八六○○一三五四七號函文予另
    案甲○○，要求回復原狀公文原本，竟為警至己○○位於台
    南縣善化鎮○○路五十六號住所搜索時查獲（存於己○○扣
    押物編號十五）。又八十八年七月以後，七欉松垃圾場積存
    大量污水，另案甲○○出面找另案田水圳安裝抽水機及馬達
    ，並向十全發電機行負責人寅○○租用馬達時，係由另案田
    水圳與被告子○○（亦係己○○兒子）共同前往，且事後請
    款，亦係向被告壬○○○領取等情，為被告壬○○○所供承
    ，且據證人即另案田水圳及證人寅○○證述無訛（詳原審卷
    六八至六九、一一三至一一四頁），並有十全發電機行四萬
    六千元收據（存於己○○扣押物編號十四）在卷可憑。此外
    ，象大公司月份總計目錄表（存於己○○扣押物編號十五）
    所記載者，與宏遠、東和、東成等公司收運費用收入並列者
    ，還有掩埋場一欄，其中數額為一萬六千元以上至三萬八千
    元不等明細款項，自係收入金額而非支出金額，足認象大公
    司同時經營垃圾掩埋場生意。又象大公司就非法垃圾場部分
    ，人員分工情形，大致為：己○○為實際經營者，已如前述
    ，被告壬○○○則負責該部分財務，癸○○為象大公司總務
    及司機，丑○○擔任駕駛挖土機掩埋垃圾工作等情，業據被
    告壬○○○供承：前述發電機款項為其支付等語（詳原審卷
    八五頁）。另被告癸○○供承：同時是象大的總務，象大公
    司帳目是壬○○○處理等語（詳偵查卷(二)一０九至一一０頁
    ，原審卷八四至八五頁），均核與卷附記載清運宏遠公司廢
    棄物估價單上有壬○○○署押等情相符（詳偵查卷(三)四六頁
    ）。綜上所述，可以證明，無論山上段一一三二號等地，或
    山上段一二八九號等地「七欉松」地區垃圾場，均為被告己○○一家所實際經營，對外並以合法象大公司名義，收取廢
    棄物清運工作，卻違法運至系爭非法垃圾場掩埋，否則被告
    己○○豈有出面與被告張姓兄弟，洽談垃圾場覆蓋新土等情
    之理！另案陳榮貴亦無在其父親己○○一再被判刑後，仍在
    現場違法堆置垃圾可能！參以檢察官於八十八年十月十一日
    ，指揮環保警察隊會同台南縣善化分局，同時前往另案甲○○位於台南縣山上鄉南州村南州一三○─三九號住處、另案
    田水圳位於台南縣山上鄉山上村一二七號住處、另案陳榮貴
    與被告己○○、壬○○○、子○○及癸○○，位於台南縣善
    化鎮○○里○○路五六號及山上鄉山上村山上六九號住居所
    搜索時，分別扣得象大公司大量運送垃圾單據、存摺、帳冊
    等相關資料，其中有載明被告己○○之宏遠公司等垃圾清運
    日報表，並載明另案陳榮貴及被告癸○○及山上垃圾場等字
    樣之宏遠公司垃圾清運單、放行單等，益徵象大公司係為被
    告己○○一家所經營，其分工方式，如上說明，應可採信。
  (2)至象大環保工程有限公司於八十九年十一月廿三日，經經濟
    部核准變更公司更名為象大股份有限公司，該公司於八十六
    年二月廿日，係以余明村為名義負責人，八十九年十一月廿
    三日，變更負責人為毛黃招治，登記公司所在地，記載為台
    南縣官田鄉二鎮村六九之二一號，雖有臺灣省建設廳函附有
    限公司變更登記事項卡、台南縣政府環境保護局九十年七月
    十一日環廢字第一八八二六號函在卷可稽（詳原審卷一五九
    至一八八頁）。惟此係一般行政文書為便於管考，均按照登
    記住址送達，與其真正營業處所，非必然一致，尚不能僅以
    登記住址，即認係其營業處所，此自不足為有利被告認定。
  (3)另被告己○○辯稱：其遭判刑後，並無繼續在原非法垃圾場
    經營，且於服刑期間，自無與甲○○共犯云云。然被告己○○係於八十六年七月卅一日入明德外役監獄執行，八十七年
    七月七日假釋出監，固有該監九十年七月十日明德監總字一
    一九八號函在卷可稽（詳本院上易卷(一)二○八至二一二頁）
    。惟被告己○○於執行期間，亦曾三次返家探視，即八十七
    年二月七日十七時，至八十七年二月九日上午十一時回監、
    八十七年四月四日十六時，至八十七年四月七日十時回監、
    八十七年六月六日十五時至八十七年六月八日九時回監，非
    不得為有關垃圾處理指示。被告己○○另辯稱：新化分局山
    上派出所將甲○○初供筆錄隱匿，另製作不實不利己○○筆
    錄云云。惟經本院向該山上派出所函調另案甲○○筆錄（詳
    本院上易卷(一)二一五至二一七頁），與移送警訊筆錄（詳警
    卷(一)一頁），核屬相同，並無不同。又被告己○○辯稱：臺
    灣臺南地方法院檢察署八十六年偵字第二七四四號前案（指
    傾倒地點）已經填土，並造築排水溝交還乙○○，故在該
    案已認定填土封閉，雜草叢生，拍有照片在卷為證（詳本院
    上易卷(二)一０七頁背面）。惟該處於八十八年二月間起，再
    遭傾倒廢棄物等情，已說明如上，被告所辯，顯均不足為其
    有利認定。另證人陳炯南於原審證稱：扣押物日報表，是我
    寫的，我有幫己○○去東和公司載垃圾去倒，我去向他申請
    費用，但這日報表是數十年前寫的云云（詳原審卷一一二頁
    ）。但查被告己○○十多年前，並未經營垃圾場，而係經營
    砂石場等情（詳原審卷八六頁）。是證人陳炯南就日報表製
    作時間部分陳述，顯屬虛偽。次查，被告己○○果真於前案
    遭判決後，即未再經營本件非法垃圾場，則其何須將以前所
    製作日報表，繼續留存於家中？顯見本件扣案日報表，為被
    告己○○等人，經營系爭非法垃圾場所用之物，亦可認定。
  5.綜上所述，以被告己○○為實際經營者象大公司，在系爭非
    法垃圾場，傾倒廢棄物，洵堪認定。
  (二)垃圾場排放出有毒污水部分：
  1.查系爭垃圾場現場土壤廢棄物及滲出淤積污水，經環保署稽
    查大隊採樣送驗，其中二處廢棄物樣品其所含鋅或總鉻濃度
    值均超過溶出毒性事業廢棄物溶出試驗標值準，所含或總鉻
    濃度，超過溶出毒性事業廢棄物溶出試驗標準（鋅25MG ／
    Ｌ，總鉻５MG／Ｌ），又一處滲出水，其所含總鉻濃度超過
    放流水標準，其所含總鉻濃度超過放流水標準（總鉻２MG／
    Ｌ），該處垃圾場所傾倒廢棄物，均會造成空氣、土壤、地
    下水污染及百姓健康，有行政院環境保護署八十八年八月四
    日環署督字第００五二三九四號函附環境檢驗所檢測報告
    、該署委託環境檢測機構水質樣品檢測報告、空氣污染廢棄
    物毒化物稽查紀錄、水污染稽查紀錄及台南縣山上鄉鄉公所
    八十八年五月廿九日所民字第二九五五號函在卷可稽（詳
    警卷(二)四五頁，偵查卷(一)一０至廿一頁）。而上開垃圾場，
    抽取污水任意排放，造成下游農家菱角田全面潰爛，釀成災
    害，致生公共危險，亦經被害人辛○○○、庚○○、戊○○
    指訴甚詳，核與證人卯○○證述相符（詳警卷(二)十九至二七
    頁）。復有排放污水情形照片八張、菱角田受污水污染情形
    及污染源照片十張、損害清冊及和解書在卷可憑（詳警卷(二)
    四一至四三頁，偵查卷(二)六六至七七頁）。
  2.又系爭非法垃圾場（指七欉松垃圾場），因掩埋廢棄物，嚴
    重滲出污水，於八十八年六月間，另案甲○○出面找另案田
    水圳安裝抽水機及馬達，並向十全發電機行負責人寅○○租
    用馬達，係由田水圳與子○○共同前往等情，為被告子○○
    於偵查中所供明（詳偵查卷(二)一一０頁背面），亦為另案田
    水圳供承在卷（詳警卷(二)九、十一頁背面）。證人寅○○亦
    於原審證稱：八十八年六月間，開始租垃圾場用發電機等語
    （詳原審卷一一三至一一四頁）。另案田水圳於偵查中及原
    審時復供稱：我告訴甲○○工程款項為三萬六千元，甲○○
    告訴我，去向壬○○○請款，三萬六千元是開壬○○○的票
    ，壬○○○也知道這張票，是甲○○叫我來拿的；八月中旬
    我去山上鄉非法掩埋場清除堵住抽水口垃圾，剛好遇到甲○○和寅○○，我叫寅○○向甲○○請款，甲○○告知寅○○
    需向己○○請款，我只告知寅○○，己○○的住址等語（詳
    警卷(二)十一頁背面、十二頁，偵查卷(二)八十頁背面，原審卷
    六八頁）。證人寅○○亦於偵查中及原審證稱：係前往善化
    鎮○○路五十六號己○○之住所，向壬○○○領取租金，並
    有十全發電機行之四萬六千元收據在卷可憑（詳偵查卷(一)四
    三頁，原審卷一一三頁）。被告壬○○○亦不否認給付該筆
    費用（支票），然否認有借給甲○○錢（詳原審卷八五頁）
    ，而被告癸○○亦稱，甲○○與其家人並無金錢往來（詳原
    審卷八四頁）。益徵被告壬○○○負責處理象大公司帳目支
    出會計工作無誤。而查甲○○果真經營垃圾場收入頗豐，豈
    會連區區和解金額，均無法自己給付？足見另案甲○○僅係
    受其僱用，在現場管理及出面接洽而已，並非本件系爭垃圾
    場真正負責人。至被告壬○○○改稱：支付田水圳、寅○○
    的錢，係其兒子養鱉池租用發電機的錢云云，並為證人寅○○於原審作證時附和其詞。然查，證人寅○○於偵查中證述
    ：我是租發電機去山上鄉七叢松垃圾場抽水，我載去現場，
    是田水圳向我租的，我向他收租金時，他拿電話叫我找陳先
    生收，我到善化鎮○○路收，我有拿估價單過去收等語，均
    未提到該筆債務係壬○○○兒子養鱉池租用發電機所生（詳
    偵查卷(二)一０八頁背面）；另案田水圳於原審自承：壬○○○也知跟他兒子的養鱉池無關等語（詳原審卷六九頁）。是
    被告壬○○○所辯，顯係臨訟卸責之詞。證人寅○○於原審
    證詞，顯屬迴護之詞，均無足取。另被告子○○辯稱：是甲○○向我借貨車，載發電機去垃圾場，我才開車載他去云云
    。然據另案田水圳供稱：ＵＨ－０六九三號汽車，均是己○○及其子子○○在駕駛，專門在加油的，八十八年八月十七
    日，現場有ＵＨ－０六九三小貨車，ＴＤ－四九六三號小客
    車、Ｄ二－五五一二號小客車，我及子○○在場（按若子○○僅單純載甲○○去加油，其家人所使用另一ＴＤ－四九六
    三號小客車何必亦同至現場？）；而另案甲○○亦供稱：我
    都騎機車去加發電機油料等語（詳警卷(二)六頁、九頁背面，
    偵查卷(二)八三頁背面）。是另案甲○○既能以自己交通工具
    到達垃圾場，其何須子○○、癸○○或證人陳炯南幫忙載其
    至現場巡視或加油！可見甲○○於偵查及原審改稱，照片上
    是子○○或癸○○，載其至現場給發電機加油，其兄弟並未
    經營垃圾場云云，要係迴護之詞，不足採信。被告子○○參
    與此部分犯行，自可認定。
  3.綜上，上開非法垃圾場排放出污水，所含鋅或總鉻濃度值均
    超過溶出毒性事業廢棄物溶出試驗標值準，又一處滲出水，
    其所含總鉻濃度超過放流水標準，該處垃圾場所傾倒廢棄物
    均會造成空氣、土壤、地下水污染及百姓健康，堪可認定。
  (三)至被告乙○○、丙○○、丁○○，提供土地部分：
    被告乙○○將其兄丙○○、丁○○交其管理租用國有土地，
    提供甲○○倒垃圾，為被告丙○○及丁○○所證實（詳警卷
    (一)九頁及背面、十一頁及背面）。另案甲○○亦稱：係因丙○○、丁○○要將土地收回，乙○○才要求他整地等語（詳
    警卷一頁背面至三頁）。另被告乙○○所代管山上鄉○○段
    地號一二七六號等土地，原係未經同意非法轉租己○○使用
    ，租期自八十四年二月一日至八十六年一月卅一日，有被告
    乙○○與己○○，於八十四年二月十四日所訂土地租用合約
    書在卷可稽（詳偵查卷(三)六六、六七頁）。另被告丁○○、
    丙○○，雖初時不知土地有遭傾倒垃圾，但渠等發現後，竟
    僅要求甲○○賠償及整地，從八十八年一月到八十八年四、
    五月間，長達四月的期間，竟繼續容忍己○○、甲○○等人
    ，繼續傾倒垃圾，再加以覆土方式來整地，並未表示異議，
    亦經另案甲○○供稱：被告乙○○、丙○○、丁○○兄弟三
    人均知道，我用該五筆土地用途，是做供他人傾倒廢棄物用
    途，立切結書時，丁○○、丙○○在場，他三人經常到該處
    巡視，所以知道，其中丙○○曾於八十八年二月間某日下午
    巡視時，親眼看見貨車傾倒廢棄物經過，也沒說過什麼話，
    我二月份簽切結書後，各給十萬元，允許我繼續倒垃圾等語
    （詳警卷(一)一至八頁，偵卷(二)一一０頁背面至至一一一頁）
    。是渠等均有共同犯意聯絡，殆可確定。是被告等人辯稱：
    伊等早已遷居台南縣永康市○○里○○街三五號，根本不知
    道己○○及甲○○，是否有利用覆土整地機會，繼續傾倒垃
    圾云云。然渠等既以另案甲○○等人，任意使用其租用國有
    地，並與甲○○成立和解，已如前述，則被告有無履行契約
    內容，丙○○等人自無不加聞問之理！且依該警卷警員問及
    甲○○所答話前後文義觀之，應屬立切結書後，另案甲○○
    如何以工廠廢棄物及購買土方混合方式整地情形，顯見係指
    立切結書後，被告丁○○等二人，仍經常巡視，尚無語意含
    混情事。另被告己○○聲請訊問證人田賜旗（詳本院上易卷
    (一)一一二頁背面），以證明田賜旗，向甲○○收土方價金（
    詳本院上易卷(二)九八頁），縱認屬實，亦不能否認前述甲○○以廢棄物整地方式，所辯要屬卸責之詞，委無足採。
  (四)被告丁○○、丙○○、乙○○三人另辯稱：其一發現甲○○
    亂倒垃圾後，即報警處理，央請縣議員楊登山協助處理及簽
    訂切結書，要求甲○○做好擋土牆，不要再倒垃圾云云。然
    被告乙○○委託甲○○倒垃圾，被其兄丁○○知道來制止，
    才簽切結書，甲○○付他們每人十萬元，來付租金，允許甲○○繼續倒垃圾，簽時有甲○○、丁○○、丙○○、卯○○
    、己○○在場，己○○是寫好時才去的，雖據甲○○於偵查
    中陳述明確（詳一二七七一號偵查卷一一０頁反面）。惟經
    原審履勘現場結果，被告張姓兄弟三人所管領土地現場垃圾
    堆積依舊，並無擋土牆存在，山谷污水聚積依舊，與檢察官
    履勘現場情況一致，有臺灣臺南地方法院勘驗筆錄在卷可稽
    （詳原審卷一三五頁）。是被告張姓兄弟三人，於簽訂切結
    書後繼續容忍己○○及甲○○等人，繼續傾倒垃圾，再以覆
    土方式來整地，所謂建築擋土牆一節云云，屬掩人耳目，其
    與甲○○、己○○等有犯意聯絡及行為分擔，應可認定。
  (五)至被告己○○辯稱，本件犯行其正入監執行期間，僅短暫離
    監返家，遽認其於在監執行期間，為有關垃圾處理指示，尚
    嫌速斷云云。另被告壬○○○辯稱，本件並未任何積極事證
    足資證實其犯行，自難徒以其在象大公司擔任記帳，而認其
    有參與上揭違反廢棄物清理法及公共危險犯行云云。又被告
    子○○辯稱：本件上揭犯行期間，其正在當兵服兵役，自難
    認其有本件犯行云云。而被告丑○○辯稱：伊是受僱於甲○○擔任怪手司機，在上揭垃圾場工作，亦難認其有本件犯行
    云云。然查：(1)被告己○○本件犯行，係與其妻子即被告壬○○○、兒子癸○○（非法設置垃圾場及掩埋廢棄物暨排放
    污水）、兒子子○○（排放污水部分）共同所為，渠等四人
    為一家人，則被告己○○即使在監，但於短暫返家期間，與
    其妻子及兒子共謀本件犯行，進而由親密家人即妻子及兒子
    暨其他共犯為之，自屬可取。(2)另被告壬○○○其雖僅在象
    大公司擔任會計記帳，但依另案田水圳於偵查中及原審供稱
    ：我告訴甲○○工程款項為三萬六千元，甲○○告訴我，去
    向壬○○○請款，三萬六千元是開壬○○○的票，壬○○○
    知道這張票是甲○○叫我來拿的等語；另證人寅○○亦於偵
    查中及原審證稱：係前往善化鎮○○路五十六號己○○住所
    ，向壬○○○領取租金，有十全發電機行四萬六千元收據在
    卷可憑，均已如前述。另案田水圳及寅○○請領支票及租金
    ，均涉及本件垃圾場有毒污水排放，以壬○○○與己○○係
    夫妻關係、與兒子癸○○、子○○係母子關係，被告壬○○○既已分擔本件犯行支票及租金發放行為分擔，以其等親密
    關係，謂無犯意聯絡，難令人置信。(3)至被告子○○係於八
    十六年二月十七日入伍，並於八十八年二月十六日退伍，有
    台南縣善化鎮公所九十五年六月十三日函文在卷可憑（詳更
    一卷一○五頁）。而本件被告子○○其所為排放有毒污水時
    間，係於八十八年六月間，已在被告子○○退伍後所為，被
    告子○○認其因服兵役，故無法為本件犯行，即非可取。(4)
    另被告丑○○辯稱，其係受僱於甲○○擔任怪手司機，在上
    揭垃圾場工作云云。但本院認另案甲○○並非本件犯行負責
    人，系爭垃圾場真正經營者，應為被告己○○，甲○○僅係
    受其僱用在現場管理及出面接洽而已，故認甲○○於更一審
    證稱，係負責人而僱用丑○○云云，為本院所不採，已詳論
    如前，是被告丑○○辯稱其係受僱於甲○○，而謂其無本件
    犯行，自非可採。
  (六)綜上所述，被告己○○、壬○○○、癸○○、子○○、乙○○、丁○○、丙○○、丑○○等八人犯行，事證明確，均堪
    認定。
三、論罪部分：
  (一)水污染防治法新舊法比較部分：
    本案行為後法律有變更者，適用行為時之法律。但行為後之
    法律有利於行為人者，適用最有利於行為人之法律，修正後
    刑法第二條第一項定有明文。查行為人於犯罪時，即八十九
    年四月廿六日修正前水污染防治法第卅五條規定，違反第三
    十條第一項未經省（市）主管機關許可，將含有害健康物質
    之廢（污）水注入於地下水體或排放於土壤者，處三年以下
    有期徒刑、拘役或科或併科新台幣三萬元以下罰金。而裁判
    時，即九十一年五月廿二日修正後水污染防治法第卅六條第
    一項規定，事業無排放許可證或簡易排放許可文件，且其排
    放廢水所含之有害健康物質超過放流水標準者，處負責人三
    年以下有期徒刑、拘役或科或併科新臺幣二十萬元以上一百
    萬元以下罰金。經比較新舊法，以八十九年四月廿六日修正
    前水污染防治法第卅五條規定，較有利於行為人，則本件應
    適用八十九年四月廿六日修正前水污染防治法第卅五條規定
    ，核先敘明。另法人之負責人、法人或自然人之代理人、受
    雇人或其他從業人員，因執行業務違反相關規定，而需依各
    該條規定處罰其行為人外，對該法人或自然人亦科以各該條
    之罰金部分，則未經修正，僅作條次調整，基於法律適用完
    整性，固併依八十九年四月廿六日修正前水污染防治法第卅
    七條規定處斷，附此敘明。
  (二)各被告所犯罪名：
  1.非法設置垃圾場部分：
    查就非法垃圾場（傾倒地點）部分，其中被告己○○
    、壬○○○、癸○○、丑○○等四人，未經許可在國有及私
    有山坡地上傾倒廢棄物，核係均犯山坡地保育利用條例第三
    十四條第一項罪。其中傾倒地點所示土地，雖係被告己○○等人新竊佔，而涉有竊佔犯行，然山坡地保育利用條例第
    三十四條第一項為刑法第三百二十條第二項竊佔罪特別規定
    ，既依該條例論罪，即無刑法上竊佔罪適用（最高法院八十
    二年台上字第一六二二、八十三年台上字第一七０號、八十
    四年台上字第二二一五號判決參酌）。是公訴人認被告己○○等四人該部分所為，又犯刑法第三百二十條第二項竊佔罪
    ，尚有未洽。又就非法垃圾場部分（即傾倒地點），被告
    乙○○、丁○○及丙○○三人，未經許可在國有及私有山坡
    地上傾倒廢棄物，核係犯山坡地保育利用條例第三十四條第
    一項之罪。又檢察官起訴認為：被告己○○、壬○○○、癸○○、丑○○四人，連續在台南縣山上鄉○○段第一一三四
    之一等地及一二九○等地，竊佔及違反山坡地保育利用條例
    犯行，時間緊接、犯意概括，所犯構成要件相同，為連續犯
    ，應依修正前刑法第五十六條規定，加重其刑云云。惟被告
    等人所為，實係出於經營垃圾場同一傾倒廢棄物之數接續行
    為，自毋庸論以連續犯。公訴意旨所述，尚有未洽。
  2.掩埋廢棄物部分：
    又被告己○○、壬○○○、癸○○、丑○○（於八十七年十
    二月間以後）及被告乙○○、丁○○及丙○○（於八十八年
    一月間以後）等七人，在上開地方任意傾倒廢棄物，致生公
    共危險，另涉刑法第一百九十條之一第一項公共危險罪。
  3.排放有毒污水部分：
    又被告己○○、壬○○○、子○○、癸○○等四人，於八十
    八年六月間，未經許可任意排放廢污水，造成農田損害，核
    其等四人，均另犯刑法第一百九十條之一第一項公共危險罪
    及八十九年四月廿六日修正前水污染防治法第三十五條罪。
    其中象大公司實際負責人己○○及該公司僱用人員壬○○○
    、癸○○、子○○四人，則因犯八十九年四月廿六日修正前
    水污染防治法第卅五條，應依同法第三十七條科以罰金，而
    被告己○○、壬○○○、子○○、癸○○等四人上開所為係
    一行為觸犯三罪名，為想像競合犯，應依刑法第五十五條規
    定，從較重刑法第一百九十條之一第一項公共危險罪處斷。
  4.就非法設置垃圾場及掩埋廢棄物部分，被告己○○、壬○○○、癸○○、丑○○及乙○○、丁○○、丙○○等七人，與
    另案甲○○、陳榮貴二人，所犯違反山坡地保育利用條例第
    三十四條第一項及刑法第一百九十條之一第一項公共危險罪
    ，彼此間有共同犯意聯絡及行為分擔，均為共同正犯。另就
    排放污水部分，被告己○○、壬○○○、子○○、癸○○四
    人與另案甲○○、田水圳二人，所犯刑法第一百九十條之一
    第一項公共危險罪及八十九年四月廿六日修正前水污染防治
    法第三十五條、第三十七條之罪，亦均為共同正犯。被告己○○、壬○○○、癸○○、丑○○四人，關於違反山坡地保
    育利用條例第三十四條第一項、刑法第一百九十條之一第一
    項犯行，有方法結果牽連關係，依修正前刑法第五十五條後
    段規定，應從一重以山坡地保育利用條例第三十四條第一項
    處斷。
  5.被告己○○、壬○○○、癸○○，共同排放污水所犯刑法第
    一百九十條之一第一項與上開山坡地保育利用條例第三十四
    條第一項間，二罪犯意各別，構成要件互異，應分論併罰。
四、原審以被告等人，罪證明確，因予論罪科刑，固非無見。惟
    查：(一)被告己○○、壬○○○、癸○○、子○○等四人，所
    犯水污染防治法部分，行為後法律已有所變更，原審未及比
    較新舊法，容有未洽。(二)又原審就被告己○○、壬○○○上
    開山坡地保育條例之立法目的，在防止沖蝕、崩坍、地滑、
    土石流失等災害，本件尚無上述情形，原審就被告己○○等
    人行為，認係「致釀成災害」，惟引用條文，則為山坡地保
    育條例第三十四條第一項之罪，主文亦未載明「致釀成災害
    」文字，顯有不符，亦有疏失。被告己○○等七人，上訴意
    旨，否認犯罪，固無可取。惟原判決既有可議，自應由本院
    將原判決關於被告己○○、壬○○○、癸○○、丑○○、乙○○、丁○○、丙○○等七人暨定應執行刑部分，均撤銷改
    判。爰審酌被告己○○漠視國法，經司法審判後，仍不知悔
    改，而變本加厲，擴大經營，任意在國有地及他人山坡地，
    私設垃圾掩埋場，牟取非法暴利，嚴重破壞環境生態，廣泛
    污染山區及下游地區土壤，影響農作，污染所及，造成居民
    身體健康，難以估計損害等一切情狀，就違反山坡地保育利
    用條例第三十四條第一項之罪部分，對被告己○○量處有期
    徒刑五年，併科新台幣六十萬元罰金，罰金如易服勞役，以
    罰金總額與陸個月之日數，比例折算（按刑法第四十二條易
    服勞役規定，雖於被告行為後已有修正，然依最高法院九十
    五年度第八次刑事庭會議決議，有關易刑處分部分，易科罰
    金、易服勞役之折算標準及期限，於新法施行後，均應依新
    法第二條第一項規定，適用最有利於行為人之法律，又易刑
    標準因與法定刑無涉，故如被告經宣告之罰金刑，易服勞役
    期間逾六個月時，則適用最有利於行為人之修正前刑法第四
    十二條第三項之規定，臺灣高等法院暨所屬法院九十五年法
    律座談會刑事類提案第六號研討結論參照）。另被告壬○○○、癸○○二人，共同長期任意於山坡地，棄置垃圾營收鉅
    利，被告乙○○任意提供受委託管理山坡地，供人傾倒垃圾
    ，造成嚴重環境污染，對渠等三人，各量處有期徒刑二年。
    又被告丑○○、丁○○、丙○○三人，參與己○○等四人犯
    行，然情節較輕微，對渠等三人，各量處有期徒刑七月。至
    被告丁○○、丙○○二人，以渠等素行良好，向無前科，深
    具悔悟，且年事已高，身體狀況不佳等情狀，請求准諭知緩
    刑云云。惟被告丁○○、丙○○二人，提供土地供人傾倒垃
    圾，蔑視環保法令，破壞生態環境，危害性匪輕，難認無再
    犯之虞，自不宜予以宣告緩刑，併此敘明。
五、上訴駁回部分（即排放有毒污水部分）
    另原審以被告己○○、壬○○○、子○○、癸○○所犯刑法
    第一百九十條之一第一項公共危險罪部分（即排放有毒污水
    部分），適用刑法第二十八條、第一百九十條之一第一項、
    水污染防治法第三十五條之規定，併審酌被告己○○、壬○○○、子○○、癸○○等人排出有害健康之污水，污染土壤
    ，致生公共危險罪部分，各量處有期徒刑六月。本院經核，
    此部分原判決認事用法，俱無不合，量刑亦稱妥適，被告等
    四人上訴意旨，猶執前詞否認犯罪，指摘原判決此部分不當
    ，並無可取，為無理由，應予駁回。
六、被告己○○、壬○○○、癸○○等三人，上揭撤銷改判部分
    所處徒刑，應與上開上訴駁回部分（即排放有毒污水部分）
    ，依法定其應執行之刑如主文所示。又新刑法於九十五年七
    月一日施行，其中新刑法第五十一條第五款，將多數有期徒
    刑，合併應執行之刑，提高為不得逾三十年。則新刑法施行
    後，自應依新法第二條第一項從舊從輕規定，適用最有利於
    行為人之法律。而舊刑法第五十一條第五款規定，多數有期
    徒刑，合併應執行之刑時，不得逾二十年。經比較新舊刑法
    規定，以舊刑法第五十一條第五款規定，有利於行為人。是
    本件被告所犯上開二罪，其所宣告之刑，自應適用舊刑法第
    五十一條第五款規定，定其應執行之刑，附此說明。
七、末查本件被告壬○○○與被告己○○、癸○○、子○○，分
    別為係夫妻（與己○○）、母子（癸○○、子○○）關係，
    茲被告壬○○○、己○○及癸○○、子○○分別經本院論處
    上開有期徒刑（依序為二年、五年五月、二年五月、六月）
    ，如均入監服刑，將導致家庭破碎，本院審酌被告壬○○○
    參與程序，雖有犯意聯絡及行為分擔，然涉案情節非屬重大
    ，本院參酌被告壬○○○五年內，未曾因故意犯罪受有期徒
    刑以上刑之宣告，有台灣高等法院被告前案紀錄表在卷可憑
    （詳更一卷三四八至三四九頁）。因認被告壬○○○上開所
    宣告之刑，以暫不執行為適當，爰依新刑法第七十四條第一
    項第二款規定，併予宣告緩刑四年，以啟自新。
八、又本件被告壬○○○犯罪，雖係於九十五年七月一日新刑法
    施行前所為，然關於行為人是否符合緩刑要件，其判斷標準
    ，非以行為時法律為依據，而係以裁判時法律為依據，蓋緩
    刑條件並非針對行為而設，而係針對宣告刑作為宣告緩刑條
    件，故以裁判時法律為準據。茲新刑法既於九十五年七月一
    日施行，則本件關於被告緩刑之宣告要件，自應適用新刑法
    第七十四條第一項第二款規定，併此敘明。
據上論斷、應依刑事訴訟法第三百六十九條第一項前段、第三百
六十八條、第三百六十四條、第二百九十九條第一項前段，刑法
第二十八條、第三十一條第一項、第五十五條、第一百九十條之
一第一項、修正前刑法第五十一條第五款、第四十二條第三項、
修正後刑法第七十四條第一項第二款，山坡地保育利用條例第九
條第八款、第十條、第三十四條第一項，八十九年四月廿六日修
正前水污染防治法第卅五條、第卅七條，修正前罰金罰鍰提高標
準條例第二條，判決如主文。
本案經檢察官楊治宇到庭執行職務。
中    華    民    國    95    年    12    月    21    日
                  刑事第六庭    審判長法  官  蔡崇義
                                      法  官  杭起鶴
                                      法  官  董武全
以上正本證明與原本無異。
如不服本判決，應於收受本判決後十日內向本院提出上訴書狀。
其未敘述上訴理由者並得於提起上訴後十日內向本院補提理由書
狀（均須按他造當事人之人數附繕本）「切勿逕送上級法院」。
                                      書記官  許美惠
中    華    民    國    95    年    12    月    21    日
附錄法條：
刑法第一百九十條之一第一項：
投棄、放流、排出或放逸毒物或其他有害健康之物，而污染空氣
、土壤、河川或其他水體，致生公共危險者，處五年以下有期徒
刑。
山坡地保育利用條例第九條第八款：
在山坡地為下列經營或使用，其土地之經營人、使用人或所有人
，於其經營或使用範圍內，應實施水土保持之處理與維護︰
八、廢棄物之處理。
山坡地保育利用條例第十條：
在公有或他人山坡地內，不得擅自墾殖、占用或從事前條第一款
至第九款之開發、經營或使用。
山坡地保育利用條例第三十四條第一項：
違反第十條規定者，處六月以上五年以下有期徒刑，得併科新台
幣六十萬元以下罰金。
八十九年四月廿六日修正前水污染防治法第三十五條：
違反第三十條第一項未經省市主管機關許可，將含有害健康物質
之廢污水注入於地下水體或排放於土壤者，處三年以下有期徒刑
、拘役或科或併科新台幣三萬元以下罰金。
水污染防治法第三十七條：
法人之負責人、法人或自然人之代理人、受僱人或其他從業人員
，因執行業務犯第三十二條、第三十三條、第三十四條第一項、
第三十五條或第三十六條第二項之罪者，除依各該條規定處罰其
行為人外，對該法人或自然人亦科以各該條之罰金。


司法院資訊處製作；財團法人民間司法改革基金會備份。
